【裁判字號】    99,訴,507
【裁判日期】    990730
【裁判案由】    竊盜等
【裁判全文】
臺灣嘉義地方法院刑事判決               99年度訴字第507號
公  訴  人  臺灣嘉義地方法院檢察署檢察官
被      告  甲○○
選任辯護人  陳信宏律師
上列被告因竊盜等案件，經檢察官提起公訴（九十九年度偵字第
五二０號、第四０九八號），被告於準備程序中就被訴事實為有
罪之陳述，經本院合議庭裁定由受命法官改依簡式程序審理，判
決如下：
    主  文
甲○○犯攜帶兇器竊盜罪，處有期徒刑陸月，如易科罰金，以新
臺幣壹仟元折算壹日；又犯行使偽造私文書罪，處有期徒刑伍月
，如易科罰金，以新臺幣壹仟元折算壹日，偽造之「戊○○」印
章壹枚、委託書上「丙○○」印文枚、「戊○○」印文貳枚均
沒收。應執行有期徒刑拾月，如易科罰金，以新臺幣壹仟元折算
壹日，緩刑貳年。偽造之「戊○○」印章壹枚、委託書上「丙○○」印文枚、「戊○○」印文貳枚均沒收。
    犯 罪 事 實 及 理 由
一、犯罪事實：
    甲○○係嘉義縣警察局水上分局後堀派出所（下稱後堀派出
    所）警員。緣丁○○原在嘉義縣水上鄉大堀村大堀尾十二之
    十三附一號經營鐵工廠（下稱大堀尾鐵工廠），嗣因經營不
    善，積欠大筆債務，因而潛逃至大陸，並將大堀尾鐵工廠委
    託其侄子乙○○代為管理。大堀尾鐵工廠因尚留存大批鐵材
    ，加以管理不易，數度發生失竊案件，甲○○得知上開訊息
    後，覦覬大堀尾鐵工廠內鐵材變賣之龐大利益，竟意圖為自
    己不法之所有，於民國九十八年九月三十日下午，撥打電話
    與鐵工戊○○，向戊○○表示其獲得大崛尾鐵工廠負責人授
    權處理鐵工廠內之鐵材，欲僱工拆卸鐵材並請戊○○代為聯
    絡僱用吊車及司機，戊○○聯絡完畢後，即於同日下午三時
    二十分許，偕同其員工陳生偉、吊車司機江志強、吊車助手
    曾信雄進入未上鎖之大崛尾鐵工廠與甲○○會合後，旋由甲○○指示不知情之戊○○、陳生偉等二人持客觀上足供凶器
    使用之乙炔切割器二組（含乙炔氧氣二組四罐、乙炔氧氣輸
    送管二組四條、火切二支），開始拆卸大堀尾鐵工廠內之天
    車、角鐵、Ｈ字鐵、ㄇ字鐵等鐵材，不知情之江志強、曾信
    雄則負責將拆卸下來之鐵材以吊車裝載於大貨車上，甲○○
    並在現場協助鐵材裝載，而竊取角鐵二十七支（每支長約十
    二公尺）、Ｈ字鐵八支（每支長約六公尺）、ㄇ字鐵二支、
    天車一組得手，甲○○於竊取鐵材得手尚未離開之際，適有
    丁○○友人林朝和路過大崛尾鐵工廠發現有異，報警處理，
    於同日下午五時四十分許，嘉義縣警察局水上分局水上派出
    所（下稱水上派出所）警員到達現場後，以現行犯逮捕戊○○等四人，甲○○則趁混亂之際離開。戊○○等四人被捕後
    ，為警帶往水上派出所製作筆錄，甲○○恐其竊盜犯行曝光
    ，先撥打電話安撫戊○○，經戊○○表示員警告知大崛尾鐵
    工廠負責人姓名為丁○○，且需提出大崛尾鐵工廠負責人委
    託拆除之委託書作為證明，甲○○於電話中誤將負責人姓名
    聽成「丙○○」，而甲○○欲掩飾其並未獲得大崛尾鐵工廠
    負責人授權之竊盜事實，復為取信於戊○○，於同日下午六
    時許在後堀派出所利用警用電腦之年籍資料查詢系統，輸入
    「丙○○」，搜尋查得嘉義縣太保市○○路六五巷三二號內
    確有丙○○之人（其所犯違反電腦處理個人資料保護法部分
    ，業經丙○○撤回告訴，由本院另為不受理判決），甲○○
    查得上開資料後，因此認為大堀尾鐵工廠負責人即為上開「
    丙○○」之人。而甲○○明知丙○○並未委託其本人或戊○○拆卸大崛尾鐵工廠內鐵材抵債，竟另基於行使偽造私文書
    之犯意，於同日晚間某時，未經丙○○及戊○○之同意或授
    權，先委託不知情之成年刻印店老闆製作丙○○及戊○○之
    印章各一枚，並於同日晚間在後崛派出所內，擅自製作委託
    人為丙○○、受託人為戊○○之委託書，記載「丙○○因其
    積欠戊○○先生新臺幣一百五十萬元，因無法償還積欠款項
    ，故願意將所有位於塗溝村鐵工廠天車、及型鋼約五噸先作
    為賠償，餘款再計，並無條件委託戊○○先生全權處理」等
    不實內容之委託書，並在委託書上以上揭印章偽蓋丙○○印
    文三枚、戊○○印文二枚，並將上揭表彰丙○○有於九十八
    年九月二十九日委託戊○○處理大崛尾工廠鐵材抵債意思之
    委託書，再委由不知情之吳晉誠於同日晚間將該委託書攜至
    水上派出所交與戊○○而行使之，足以生損害於戊○○、丙○○。戊○○於九十八年九月三十日員警詢問時，已懷疑該
    委託書內容之真實性，因甲○○已先央求戊○○勿將係受甲○○委託拆卸鐵材乙情說出，以免甲○○失去工作，戊○○
    因此未於員警、檢察官詢問時說出上情，嗣因戊○○不甘蒙
    受冤屈，經向臺灣嘉義地方法院檢察署告發後，始查悉上情
    。
二、證據：
    本件證據除引用檢察官起訴書之記載外（如附件），並補充
    「被告甲○○於本院之自白、本院公務電話記錄一份」。
三、本件係經被告甲○○於準備程序當庭表示認罪，而經本院裁
    定以簡式審判程序加以審理，則依據刑事訴訟法第二百七十
    三條之二、同法第一百五十九條第二項之規定，不適用傳聞
    法則有關限制證據能力之相關規定。
四、查戊○○等人受被告之委託前往大崛尾鐵工廠時，有攜帶乙
    炔切割器作為拆卸鐵材之工具，有本院公務電話記錄在卷可
    參，而乙炔切割器雖未扣案而未經勘驗，然戊○○等人以上
    揭乙炔切割器可輕易拆卸鐵材，若以之攻擊人身，自足成傷
    ，在客觀上對人之生命、身體均具有危險性，足供作為兇器
    使用。故核被告所為，係犯刑法第三百二十一條第一項第三
    款攜帶兇器竊盜罪、刑法第二百十六條、第二百十條行使偽
    造私文書罪。被告偽造丙○○及戊○○之印章，並持以蓋印
    在委託書上，其偽造丙○○及戊○○印章、偽造丙○○及戊○○印文之行為，均為偽造私文書之階段行為；又被告偽造
    委託書後進而持以行使，其偽造私文書之低度行為，為行使
    之高度行為所吸收，均不另論罪。又被告利用不知情之戊○○、陳生偉、江志強、曾信雄為攜帶兇器竊盜犯行；復利用
    不知情之吳晉誠將偽造之私文書轉交與戊○○持以行使，均
    係間接正犯，應依直接正犯處刑之。又被告所犯上開二罪，
    犯意個別，行為有異，應與分論併罰。爰審酌被告專科畢業
    之智識程度；前從事警察之工作，月入約六萬元，已婚、有
    二名子女及母親需扶養之生活狀況；身為員警本應注意潔身
    自愛，卻貪圖利益竊取他人財物，其所竊得之財物價值、犯
    罪手段；為掩飾其不法行為，因而偽造私文書並持以行使之
    犯罪動機、目的；就竊盜部分已提出三十萬元作為賠償，並
    交與告訴代理人乙○○轉交與被害人丁○○，就行使偽造私
    文書罪部分已獲得被害人丙○○、戊○○之原諒，並坦承犯
    行之犯後態度等一切情狀，分別量處如主文所示之刑。另被
    告為上揭行為後，刑法第四十一條於九十八年十二月三十日
    修正公布，並於九十九年一月一日生效，按刑法第二條第一
    項規定：「行為後法律有變更者，適用行為時之法律。但行
    為後之法律有利於行為人者，適用最有利於行為人之法律」
    。九十五年七月一日修正生效之刑法第四十一條第二項規定
    ：「前項規定於數罪併罰，其應執行之刑未逾六月者，亦適
    用之。」；九十八年九月一日修正生效之刑法第四十一條第
    八項規定：「第一項至第三項規定於數罪併罰，其應執行之
    刑未逾六個月者，亦適用之。」；九十九年一月一日修正生
    效之刑法第四十一條第八項規定：「第一項至第四項及第七
    項之規定，於數罪併罰之數罪均得易科罰金或易服社會勞動
    ，其應執行之刑逾六月者，亦適用之。」比較結果，九十九
    年一月一日修正生效即現行刑法第四十一條第八項規定較有
    利於被告，依刑法第二條第一項後段之規定，應依現行刑法
    第五十一條第五款、第四十一條第八項規定，定其應執行之
    刑如主文所示，並諭知易科罰金之折算標準。至檢察官起訴
    時雖具體求處被告有期徒刑一年，惟按「刑事審判之量刑，
    在於實現刑罰權之分配的正義。故法院對有罪之被告科刑，
    應符合罪刑相當之原則，使罰當其罪，以契合人民之法律感
    情。此所以刑法第五十七條明定科刑時應審酌一切情狀，尤
    應注意該條所列各款事項，以為科刑輕重之標準。」，迭經
    最高法院九十三年度台上字第三九七三號、九十四年度台上
    字第二一三一號、九十四年度台上字第二二七五號等刑事判
    決在案，本院審酌刑法第五十七條各款所臚列情事，並考量
    被告犯罪情節、行為手段，以及賠償竊盜犯行之被害人丁○○三十萬元、獲得其餘被害人丙○○、戊○○原諒等各項情
    狀，認為科處如主文所示之刑即可達罰當其罪，檢察官之求
    刑稍屬過重，附此敘明。
五、末查被告前未曾因故意犯罪受有期徒刑以上刑之宣告，有臺
    灣高等法院被告前案紀錄表及臺灣嘉義地方法院檢察署刑案
    資料查註紀錄表附卷可稽，其因一時失慮致犯本案，已深表
    悔悟，並已賠償被害人丁○○三十萬元（由告訴代理人乙○○轉交），被害人丙○○、戊○○均已當庭表示不再追究被
    告、願意給與被告緩刑自新機會（見本院卷第九十七頁、第
    一百零五頁），此次偶罹刑典，應知警惕而無再犯之虞，本
    院因認本件刑之宣告以暫不執行為適當，予以宣告緩刑二年
    ，以啟自新。
六、又按被告用以詐欺取財之偽造、變造等書類，既已交付於被
    害人收受，則該物非屬被告所有，除偽造書類上偽造之印文
    、署押，應依刑法第二百十九條予以沒收外，依同法第三十
    八條第三項之規定，即不得再對各該書類諭知沒收（最高法
    院四十三年臺上字第七四七號判例意旨參照）。查被告為使
    戊○○相信其有獲得大崛尾鐵工廠負責人授權拆卸鐵材，而
    偽造委託書（該委託書原本附於另案臺灣嘉義地方法院檢察
    署九十八年度偵字第七七二四號之嘉義縣警察局水上分局嘉
    水警偵字第0980084047號卷內第三十頁，業經本院調閱卷宗
    核閱無誤）交與戊○○，欲使戊○○相信該委託書係由大崛
    尾鐵工廠負責人所出具，作為授權戊○○拆卸鐵材之憑證，
    被告顯有將該委託書移轉與戊○○作為憑證之意，應已非被
    告所有之物，自不予宣告沒收，然上開偽造私文書上偽造之
    「丙○○」印文三枚、「戊○○」印文二枚，不問屬於犯人
    與否，仍應依刑法第二百十九條規定沒收之；另被告偽造之
    丙○○、戊○○印章各一枚，被告於本院供稱事後已將之丙○○該枚印章丟棄，則偽造之丙○○印章既已滅失，自不予
    宣告沒收，僅就偽造之戊○○印章一枚，依刑法第二百十九
    條之規定宣告沒收，並依主從相隨法理，上揭物品均於行使
    偽造私文書主文項下諭知沒收。至被告利用不知情戊○○等
    人行竊使用之乙炔切割器，係戊○○等人攜至現場使用之工
    具，並非被告所有，自不予宣告沒收，併此敘明。
據上論斷，應依刑事訴訟法第二百八十四條之一、第二百七十三
條之一第一項、第二百九十九條第一項前段、第三百十條之二、
第四百五十四條第二項，刑法第二條第一項後段、第三百二十一
條第一項第三款、第二百十六條、第二百十條、第二百十九條、
第四十一條第一項、第八項、第五十一條第五款、第七十四條第
一項第一款，判決如主文。
本案經檢察官王振名到庭執行職務
中    華    民    國    99    年    7     月    30    日
                  刑事第一庭法  官  黃琴媛
以上正本證明與原本無異。
如不服本判決應於收受判決後10日內向本院提出上訴書狀，並應
敘述具體理由；其未敘述上訴理由者，應於上訴期間屆滿後20日
內向本院補提理由書（均須按他造當事人之人數附繕本）「切勿
逕送上級法院」。告訴人或被害人如對於本判決不服者，應具備
理由請求檢察官上訴，其上訴期間之計算係以檢察官收受判決正
本之日期為準。
中    華    民    國    99    年    7     月    30    日
                            書記官  洪敏芳
附錄本判決論罪法條
中華民國刑法第210條
偽造、變造私文書，足以生損害於公眾或他人者，處 5 年以下
有期徒刑。
中華民國刑法第216條
行使第 210 條至第 215 條之文書者，依偽造、變造文書或登載
不實事項或使登載不實事項之規定處斷。
中華民國刑法第321條第1項第3款
犯竊盜罪而有左列情形之一者，處 6 月以上、 5 年以下有期徒
刑：
三、攜帶兇器而犯之者。

司法院資訊處製作；財團法人民間司法改革基金會備份。
